---
output: github_document
---

<!-- README.md is generated from README.Rmd. Please edit that file -->

```{r, include = FALSE}
knitr::opts_chunk$set(
  collapse = TRUE,
  comment = "#>",
  fig.path = "man/figures/README-",
  out.width = "100%"
)
options(tidyverse.quiet = TRUE,warn = -1)
```
# cdcper

<!-- badges: start -->
<!-- badges: end -->

El objetivo de `cdcper` es agilizar la creación de variables, gráficos e importación bases de datos de relevancia para el CDC Perú.

## Installation

<!-- You can install the released version of cdcper from [CRAN](https://CRAN.R-project.org) with: install.packages("cdcper") -->

``` r
devtools::install_github("avallecam/cdcper")
```

## Main functionalities

### General usefull functions

- `cdc_edades_peru`: crea categorias de edades comunmente usadas
- `read_reunis_total`: ordena base de reunis para brindar la poblacion del año en curso
- `read_reunis_edad`: brinda la población estratificada por sexo y etapas de vida
- `read_inei_poblacion`: lee archivos de inei de población (revisar ejemplo)

### Prioritization functions for Data Mining

- `cdc_pareto_lista`: calcula porcentaje de aporte individual y aporte acumulado de elementos en una lista a priorizar 
- `cdc_carga_coalesce`: permite unir (logical connector OR) los listas priorizadas y generar una lista concenso.


### Visualization functions

- `cdc_dotwhiskers_plot`: genera un grafico punto-bigotes con la estimación puntual del promedio e intervalo de confianza de una variable continua por niveles de una variable categórica.

### Data sets availability

- `denominadores_departamento_2000_2020_peru` department level population estimates 2000-2020
- `edad_estandarizada_who` estandardize factors to estandardize raw rates by age


## Example

This is a basic example which shows you how to solve a common problem:

```{r example}
library(cdcper)
## basic example code
```


## To-Do

( ) issue: _no visible global function definition_ estas usando muchas nombres de columna no declarados
